# 请教陈版一个破产重整中债务的会计处理

提问人：loyoto 时间：2021-05-13 15:34:36
原A公司及其关联企业，因经营不善，法院裁定合并破产。依据全国法院破产审判工作会议纪要，对于合并破产的企业，应该注销原企业，合并后成为一个新企业。由于该集团子公司行业的特殊性，因此合并破产后未注销原公司。为方便破产重整后管理，在A公司等上成立一个控股公司B，100%控股原破产的 10 个公司。
破产重整通过了以下重整方案：债权人可以选择以下两个方案： 1 、按照15%的偿还比例，一次性进行偿还（一年内）； 2 、按15%的比例偿还（分 10 年），同时剩余债权转股权。
对于方案 1 ，企业按照账面与实际差额，做营业外收入，该部分进行重组利得需缴纳所得税（如有）；
对于方案 2 ，企业如下账务处理：如其中 10000 万债务M公司，子公司A：借：应付账款-M公司 10000 万；贷：长期应付款-控股公司B；控股公司B账务处理：借：其他应收款-A公司 10000 万； 贷：长期应付款-M公司 1500 万， 贷：资本公积 8500 万。
目前存在以下问题：控股公司B，其他应收款子公司 200 亿，资本公积 170 亿。而对于控股公司B来说，上述应收子公司款项中，其中 170 亿是按照债务重组后，无法收回的，同时对于子公司A来说，长期应付B公司也同样。在合并报表层面，可以抵消，整体反应的是债转股情况。但目前单户报表及控股的本部报表，均反应的不是真实情况。假如上述转资本公积在个别报表层面完成，那么反应不出整体债权人转股的情况。目前控股B的 170 亿即全部债权人转股的金额，各债权人按照确认债权即可算出各自比例。
现在不确定上述处理是否正确，如果正确，子公司A与控股公司B的个别报表反应的不太准确，请教陈版，有无更好的账务处理方式。

回答人：chenyiwei
对子公司A而言，由于债务重组方案是以债权人对子公司A的债权换取母公司B的股权，因此A的账面应将无需偿还的这部分负债金额转入资本公积；母公司B的个别报表层面，应按其自身股权的公允价值（一般应等于子公司转股的这部分债务的公允价值）确认对子公司A的债权，同时贷记实收资本和资本公积。
由于母子公司各自个别报表层面对该项往来款项的计量基础不同（子公司按照有义务偿还的金额计量，母公司按照预计可收回金额计量），因此在合并抵销时需进行一定的特殊处理才能完全抵销。